【裁判字號】    99,易,2239
【裁判日期】    991209
【裁判案由】    妨害名譽
【裁判全文】
臺灣板橋地方法院刑事判決              99年度易字第2239號
公  訴  人  臺灣板橋地方法院檢察署檢察官
被      告  賴世偉
上列被告因妨害名譽案件，經檢察官提起公訴（99年度調偵字第
1332號），本院判決如下：
    主  文
賴世偉散布文字，指摘足以毀損他人名譽之事，處拘役伍拾捌日
，如易科罰金，以新臺幣壹仟元折算壹日。
    事  實
一、賴世偉於民國九十八年六月二十三日某時，在臺北市○○區
    ○○路五段三十八號三樓之住處，利用電腦設備連結網際網
    路至「臺灣易吉網股份有限公司」之供不特定多數遊戲玩家
    參與之「赤壁」線上遊戲，並以「天堂龍小克」、「武聖繁
    星」為暱稱登入該線上遊戲，其明知該線上遊戲官方網站之
    討論區○○○路遊戲玩家點閱，係屬不特定多數人得以共見
    共聞之場所，及知悉該線上遊戲中使用暱稱「Q 喬曲」角色
    之游喬曲為該線上遊戲之特定女性玩家，竟基於誹謗之犯意
    ，接續在上開線上遊戲之公開網頁上張貼散布「赤壁公告賣
    淫帳號橋曲、關貞《暱稱為『關貞』者部分未據告訴》，這
    兩隻豬以為自己又老又醜又有狐臭香港腳又鬆又下垂白帶又
    多生過十ㄍ小孩有噁心ㄉ任成文以為開價賣淫兩百人家會要
    我看免費給狗幹都不要」、「公佈赤壁賣淫ㄉ妓女帳號關貞
    橋曲一次伍佰要打密她們喔因為又老又醜奶又下垂洞又太大
    又有狐臭香港腳白帶淫水又臭所以特價五百要幹的密她們喔
    」、「赤壁專門賣淫帳號橋曲關貞這兩ㄍ賣淫ㄉ因為太老太
    醜奶又下垂白帶又多有狐臭香港腳會流口水超臭所以特價兩
    百就好請大家多捧場喔意者密他喔」等文字，以此指摘暱稱
    「Ｑ喬曲」之游喬曲從事賣淫等負面貶抑之不實指控，足以
    毀損暱稱「Ｑ喬曲」之游喬曲之名譽。
二、案經游喬曲訴由高雄市政府警察局鼓山分局移請臺灣高雄地
    方法院檢察署檢察官呈請臺灣高等法院檢察署檢察長核轉臺
    灣板橋地方法院檢察署檢察官偵查起訴。
    理  由
一、本案以下所引用之卷證資料（包含人證與文書證據等），並
    無證據證明係公務員違背法定程序所取得，又被告以外之人
    於審判外之陳述，經核並無非出於自由意願而為陳述或遭違
    法取證及顯有不可信之情況，再卷內之文書證據，亦無刑事
    訴訟法第一百五十九條之四之顯有不可信之情況與不得作為
    證據之情形，且被告迄本院言詞辯論終結前就卷內所有之卷
    證資料之證據能力均表示無意見，本院審酌該等證據作成或
    取得時之情況，並無何不法之情事，認為適當，依刑事訴訟
    法第一百五十九條之五之規定，均有證據能力，合先敘明。
二、訊據被告賴世偉固承認於前揭時、地有利用電腦設備連結網
    際網路至「臺灣易吉網股份有限公司」之「赤壁」線上遊戲
    ，並以「天堂龍小克」、「武聖繁星」為暱稱登入該線上遊
    戲，及在遊戲討論區張貼如事實欄所載之文字等事實，惟矢
    口否認有何誹謗犯行，辯稱伊太無聊，玩家在線上聊天，都
    只是在開玩笑，伊並沒有指名道姓，是告訴人自己對號入座
    云云。經查：
  (一)、被告於前揭時、地利用電腦設備連結網際網路至「臺灣易
      吉網股份有限公司」之「赤壁」線上遊戲，並以「天堂龍
      小克」、「武聖繁星」為暱稱登入該線上遊戲，及在遊戲
      討論區張貼如事實欄所載之文字等事實，業據告訴人游喬
      曲於警詢、偵查（詳偵查卷第3-7 、54、55頁）及本院審
      理時（詳本院九十九年十月二十八日審判筆錄）指證明確
      ，復為被告所認是，並有赤壁線上遊戲角色「武聖繁星」
      之上線IP位址資料、通聯調閱查詢單、中華電信股份有限
      公司客服處回覆單暨所附之用戶資料查詢各一份及遊戲畫
      面翻拍照片五十張在卷可稽，堪以認定。而「赤壁」線上
      遊戲之討論區，為不特定多數遊戲玩家得任意瀏覽之網頁
      ，被告將前揭所載文字張貼散布於上開公開網頁上，已使
      不特定多數遊戲玩家得以共見共聞。
  (二)、至被告辨稱伊並無指名道姓，是告訴人自己對號入座云云
      ，惟按誹謗罪係以妨害特定人之名譽，始能成立，雖不以
      指明其姓名為必要，如就行為人表示之旨趣以及其他情事
      綜合觀察，得推知其所指為何人者，即足當之（司法院院
      解第3806號意旨參照）。查告訴人自九十七年九、十月間
      即開始使用暱稱「Ｑ喬曲」於「赤壁」線上遊戲，迄至被
      告張貼前揭文字於該線上遊戲討論區止，告訴人使用該暱
      稱已達九月，除告訴人之外並未有其他人使用「Ｑ喬曲」
      為暱稱，該線上遊戲玩家均可辨識暱稱「Ｑ喬曲」為何人
      ，且知悉暱稱「Ｑ喬曲」為女性玩家等情，業據告訴人游
      喬曲於偵查時及本院審理時結證屬實（詳偵查卷第55頁、
      本院九十九年十月二十八日審判筆錄），而被告於張貼上
      開文字於該遊戲討論區後，暱稱為「血色迷」者曾回應
      「針對”天龍堂小克& 武盛繁星”…今日在世頻公開毀謗
      Ｑ喬曲…我們已經有人拍照存證…今日口頭警告…若再犯
      …將對此二人提出告訴～特此告知～請自重」，被告對此
      以暱稱「武聖繁星」回應「可憐喔從『高雄』來台北開庭
      很累喔小心反而被我告汙告喔我爸是書記官法律我懂ㄉ比
      你還多開庭是要道被告的戶籍ㄉ你慢慢從『高雄』坐車到
      台北喔」一節，有被告所不爭執之遊戲畫面翻拍照片附卷
      為憑（詳偵查卷第59、64頁），而告訴人確係女性，並設
      籍居住在高雄（詳如偵、審卷附之告訴人年籍資料），是
      被告所指摘之對象可認係居住於高雄暱稱「Ｑ喬曲」之人
      無誤，又被告於前揭網頁所張貼如事實欄所載之文字內容
      （詳偵卷第11 -36、57 -67頁之遊戲畫面翻拍照片），確
      屬對女性貶抑之指摘，是被告對暱稱「Ｑ喬曲」之人在「
      赤壁」線上遊戲顯已達可得特定為何人之程度，並非不能
      與真實世界產生連結。況網路虛擬世界之價值觀，並未與
      真實世界有所差異，被告所張貼散布如事實欄所載之文字
      ，不論在真實世界或網路世界，均具有貶損他人人格之意
      涵，且所指摘之對象係可得特定之人，足認被告確有誹謗
      之暱稱「Ｑ喬曲」者之犯意。
  (三)、綜上，被告所辯，顯係飾卸之詞，不足採信。本件事證明
      確，被告犯行洵堪認定。
三、核被告所為，係犯刑法第三百十條條第二項之散布文字誹謗
    罪。又被告先後張貼如事實欄所載之文字於上開公開網頁，
    供不特定多數遊戲玩家閱覽，其詆毀對象同一，顯係基於單
    一誹謗犯意之接續數動作，屬實質上一罪之接續犯，應論以
    一加重誹謗罪。爰審酌被告之素行、犯罪之動機、目的、手
    段、所生危害，暨犯罪後之態度等一切情狀，量處如主文所
    示之刑，並諭知易科罰金之折算標準。
據上論斷，應依刑事訴訟法第二百九十九條第一項前段，刑法第
三百十條條第二項、第四十一條第一項前段，刑法施行法第一條
之一，判決如主文。
本件經檢察官林慈雁到庭執行職務。
中    華    民    國    99    年    12    月    9     日
                  刑事第九庭    法  官  李幼妃
以上正本證明與原本無異
如不服本判決應於送達後10日內向本院提出上訴狀
                                書記官  廖貞音
中    華    民    國    99    年    12    月    9     日

司法院資訊處製作；財團法人民間司法改革基金會備份。
